【裁判字號】    97,消債更,141
【裁判日期】    980116
【裁判案由】    聲請更生程序
【裁判全文】
臺灣嘉義地方法院民事裁定           97年度消債更字第141號
聲  請  人  甲○○
上列當事人聲請消費者債務清理事件，本院裁定如下：
    主  文
務人甲○○自中華民國九十八年一月十六日上午十時起開始更生
程序。
命本院司法事務官進行本件更生程序。
    理  由
一、按債務人不能清償債務或有不能清償之虞者，得依本條例所
    定更生或清算程序，清理其債務，消費者債務清理條例9（
    下稱同條例）第3條定有明文。再按債務人與金融機構協商
    成立者，不得聲請更生或清算。但因不可歸責於己之事由，
    致履行顯有重大困難者，不在此限；本條例施行前，債務人
    依金融主管機關協調成立之中華民國銀行公會會員辦理消費
    金融案件無擔保債務協商機制與金融機構成立之協商，準用
    前項之規定；債務人無擔保或無優先權之債務總額未逾新台
    幣1,200萬元者，於法院裁定開始清算程序或宣告破產前，
    得向法院聲請更生；法院開始更生程序之裁定，應載明其年
    、月、日、時，並即時發生效力，復為同條例第151條第5、
    6 項，第42條第1項及第45條第1項所明定。
二、本件債務人主張其有不能清償債務情事，前雖曾依金融主管
    機關協調成立之中華民國銀行公會會員辦理消費金融案件無
    擔保債務協商機制，與最大債權銀行日盛國際商業銀行股份
    有限公司（下稱日盛銀行）於民國95年間成立協商，每月應
    償還新台幣（下同）2萬1,261元，惟債務人係於聖馬爾定醫
    院擔任護士，每月平均收入僅約2萬9,000元，入不敷出，所
    剩顯已不足以清償依前揭協商清償方案所應清償之債務金額
    ，債務人苦撐數期即毀諾，且無擔保或無優先權之債務總額
    未逾1,200萬元，復未經法院裁定開始清算程序或宣告破產
    ，爰向鈞院聲請更生等語。
三、經查，債務人主張上揭與日盛銀行協商乙情，有日盛銀行97
    年7月30日提出之陳報狀所附協議書、無擔保債務明細表可
    證；又債務人95年度薪資為34萬5,373元，96年度薪資為31
    萬4,590元（均已扣除應繳稅額），平均每月2萬7,498元，
    有稅務電子閘門財產所得調件明細表2份在卷可稽，均可認
    定。
四、基上，債務人平均每月收入2萬7,498元，扣除前開協商應償
    還之金額，僅餘6,237元。債務人與配偶乙○○育有1女，有
    戶籍謄本可證，而乙○○亦因積欠銀行債務，每月需償還2
    萬6,198元乙情，有債務人提出之協議書可佐，且乙○○目
    前沒有固定工作，以打零工維生，亦據債務人陳明在卷，故
    債務人除清償債務外，仍須負擔家庭生活費用之半數，故以
    債務人每月所餘之款項6,237元，已難以維持家庭基本生活
    。是債務人主張其有不可歸責於己之事由，致履行前揭協商
    之清償方案顯有重大困難乙節，應可相信。此外，本件又查
    無債務人有同條例第6條第3項、第8條或第46條各款所定駁
    回更生聲請之事由存在，則債務人聲請更生，與法尚無不符
    ，應予准許，並依同條例第16條第1項之規定命司法事務官
    進行本件更生程序。爰裁定如主文。
中    華    民    國    98    年    1     月    16    日
              民事第一庭    法      官  張鶴齡
上為正本係照原本作成。
本件不得抗告。
本裁定已於98年1月16日上午10時公告。
中    華    民    國    98    年    1     月    16    日
                            書  記  官  馮澤文


司法院資訊處製作；財團法人民間司法改革基金會備份。
